最  高  行  政  法  院  裁  定
111年度上字第325號
上  訴  人  許煐惠                                     
訴訟代理人  陳振榮  律師
被 上訴 人  嘉義市政府                                 
代  表  人  黃敏惠              
上列當事人間有關核發證明事務事件，上訴人對於中華民國111
年1月25日高雄高等行政法院110年度訴字第323號判決，提起上
訴，本院裁定如下：
　　主  文
上訴駁回。
上訴審訴訟費用由上訴人負擔。
　　理  由
一、按對於高等行政法院判決之上訴，非以其違背法令為理由，
    不得為之，行政訴訟法第242條定有明文。依同法第243條第
    1項規定，判決不適用法規或適用不當者，為違背法令；而
    判決有同法條第2項所列各款情形之一者，為當然違背法令
    。是當事人對於高等行政法院判決上訴，如依行政訴訟法第
    243條第1項規定，以高等行政法院判決有不適用法規或適用
    不當為理由時，其上訴狀或理由書應有具體之指摘，並揭示
    該法規之條項或其內容；若係成文法以外之法則，應揭示該
    法則之旨趣；倘為司法院大法官解釋，則應揭示該解釋之字
    號或其內容。如以行政訴訟法第243條第2項所列各款情形為
    理由時，其上訴狀或理由書，應揭示合於該條項各款之事實
    。上訴狀或理由書如未依此項方法表明，或其所表明者與上
    開法條規定不合時，即難認為已對高等行政法院判決之違背
    法令有具體之指摘，其上訴自難認為合法。
二、坐落嘉義市○○段408、412-2地號等2筆土地（嗣合併分割為
    同段408地號、408-3地號至408-76地號等75筆土地，下稱系
    爭土地）之原所有權人李吉成為在系爭土地上興建住宅，遂
    擬具水土保持計畫提送被上訴人，經被上訴人委託中華水土
    保持學會審查通過後，以民國92年9月3日府建農字第092008
    3169號函核定水土保持計畫，並於92年9月8日核發水土保持
    施工許可證（證號：府建農字第0920084403號）。李吉成旋
    於同年月15日開工，復於92年10月1日向被上訴人申請變更
    水土保持計畫水土保持義務人為上訴人，經被上訴人以92年
    10月20日府工建字第0920094861號函同意，並於94年3月25
    日核發水土保持計畫完工證明書（證號：府建農字第094009
    1348號）。嗣上訴人自101年起陸續向被上訴人陳情或檢具
    申請書請求被上訴人核發系爭土地改良土地費用證明書（下
    稱系爭土地改良費用證明），經被上訴人於101至109年間6
    次函復（下稱6次函復）上訴人，不予核發。上訴人復於110
    年2月26日向被上訴人申請核發系爭土地改良費用證明，經
    被上訴人以110年3月30日府工土字第1105005343號函（下稱
    原處分）否准核發系爭土地改良費用證明。上訴人不服，循
    序提起行政訴訟，聲明：訴願決定及原處分均撤銷；被上訴
    人應依上訴人110年2月26日之申請，作成准予核發系爭土地
    改良費用證明之行政處分。經高雄高等行政法院（下稱原審
    ）110年度訴字第323號判決（下稱原判決）駁回後，提起上
    訴。
三、上訴人對原判決提起上訴，雖以該判決違背法令為由，主張
    略以：㈠被上訴人稱「水土保持」與「土地改良」不同，然
    內政部於101年4月25日函復已明示建築基地所為「水土保持
    工程」，可視為「土地改良」項目之一，故「水土保持」與
    「土地改良」應視為一件事，「水土保持計畫」之核定，應
    配合平均地權條例施行細則第12條各項之規定辦理驗證；被
    上訴人又稱水土保持計畫之核定與核發土地改良費用證明之
    驗證程序為截然不同之程序，惟「水土保持計畫」之核定，
    應配合平均地權條例施行細則第12條各款之規定辦理驗證，
    本件未於改良前依平均地權條例施行細則第12條第1項規定
    程序申請驗證，怎能取得水土保持施工許可證，此不影響被
    上訴人應核發土地改良費用證明之義務。本件建築基地改良
    「水土保持計畫」，上訴人全依平均地權條例施行細則第11
    條、第12條補充規定（下稱補充規定）第6點辦理，上訴人
    於94年2月16日將「水土保持計畫」申報完工，並於94年3月
    25日領有「水土保持計畫完工證明書」，嗣申請核發土地改
    良費用證明，然被上訴人未依照相關規定核發土地改良費用
    證明，自與法有違。㈡原處分說明欄三、四雖記載本案業經
    被上訴人6次函復上訴人，上訴人若就相同事由再次陳情，
    被上訴人將不再說明處理等語，惟被上訴人6次函復均未就
    上訴人申請內容為實質回答，上訴人自100年4月起從來沒有
    以陳情書方式申請土地改良費用證明，被上訴人皆全部指摘
    為陳情書辦理，且被上訴人將上訴人歷次申請書，全部藏匿
    不見，顯有重大行政瑕疵等語。
四、惟查，原判決已敘明：㈠依平均地權條例施行細則第11條、
    第12條第1項規定及補充規定第6點及第9點可知，於山坡地
    施作水土保持係屬建築基地之改良，又土地所有權人為申請
    核發土地改良費用證明者，應於改良前先申請驗證；於驗證
    核准前已改良之部分，則不予核發土地改良費用證明。李吉
    成僅擬具水土保持計畫送請被上訴人核定，並未申請土地改
    良之驗證，又李吉成係於92年9月15日開始興工改良，而上
    訴人則於興工改良後之92年10月1日始為水土保持計畫水土
    保持義務人，依時序觀之，自無可能於興工改良前即申請驗
    證，亦不可能於工程完竣翌日起10日內申請複勘。上訴人既
    未申請驗證，自無核發土地改良費用證明之請求權，則被上
    訴人以原處分駁回上訴人申請核發土地改良費用證明，核屬
    有據。㈡水土保持施工許可證、水土保持計畫完工證明書等
    相關文件，僅證明系爭土地有施作水土保持之事實行為；而
    核發土地改良費用證明，依平均地權條例施行細則第12條規
    定，需先有申請驗程程序，改良土地費用核定後，後續機關
    始按宗發給證明。上開兩程序分別規定在水土保持法及平均
    地權條例施行細則，前者以保育水土資源，減免災害等環境
    保護為目的；後者則係為鼓勵土地有效利用，故持土地改良
    費用證明得抵土地增值稅之具經濟目的之立法，二者審查程
    序及標準均不相同，尚難以李吉成所擬具水土保持計畫申請
    核准即謂已申請土地改良驗證。又依水土保持法第8條第1項
    及第24條、水土保持保證金繳納及保管運用辦法（下稱保證
    金辦法）第2條可知，於山坡地開發建築用地，應繳納水土
    保持保證金，該保證金於依規定實施水土保持處理與維護，
    經檢查合於水土保持技術規範後發還之。而保證金之計算係
    以主管機關核定水土保持計畫總工程造價之一定比例額度計
    算之。核其立法意旨乃以繳納保證金方式，確保開發山坡地
    之人能確實實施水土保持之處理與維護。被上訴人核定本件
    水土保持計畫總工程造價新臺幣（下同）177萬元，應繳納
    水土保持保證金為53萬元，顯依水土保持法及保證金辦法，
    為計算保證金而為核定，並非依平均地權條例施行細則第12
    條第1項規定為確定土地改良費用而為驗證核准，二者目的
    不同，上訴人相互混淆等語甚詳。經核上訴意旨無非重述其
    在原審業經主張而為原判決摒棄不採之陳詞，並執其一己之
    主觀見解，就原審已論斷或指駁不採之理由續予爭執，泛言
    原判決違背法令，而非具體表明原判決合於不適用法規、適
    用法規不當、或行政訴訟法第243條第2項所列各款之情形，
    難認對原判決之如何違背法令已有具體之指摘。依首揭規定
    及說明，應認其上訴為不合法。
五、據上論結，本件上訴為不合法。依行政訴訟法第249條第1項
    前段、第104條、民事訴訟法第95條、第78條，裁定如主文
    。
中　　華　　民　　國　　111 　年　　5 　　月　　19　　日
                    最高行政法院第三庭
                        審判長法官  胡　方　新　
                              法官　林  妙  黛
                              法官　蕭　惠　芳
                              法官　林　惠　瑜
                              法官　曹　瑞　卿

以  上  正  本  證  明  與  原  本  無  異
中　　華　　民　　國　　111 　年　　5 　　月　　20　　日
　　　　　　　　　　　　　　　書記官　莊　子　誼